臺灣新北地方法院刑事判決
111年度審易字第346號
公  訴  人  臺灣新北地方檢察署檢察官
被      告  許崑輝


上列被告因妨害秘密案件，經檢察官提起公訴（110年度偵字第4
5627號），被告於本院準備程序中就被訴事實為有罪之陳述，經
本院裁定進行簡式審判程序，判決如下：
    主  文
乙○○犯無故以錄音竊錄他人非公開之言論罪，累犯，處拘役參拾
日，如易科罰金，以新臺幣壹仟元折算壹日。又犯無故以錄音竊
錄他人非公開之言論罪，累犯，處拘役參拾日，如易科罰金，以
新臺幣壹仟元折算壹日。又犯無故以錄音竊錄他人非公開之言論
罪，累犯，處拘役參拾日，如易科罰金，以新臺幣壹仟元折算壹
日。應執行拘役陸拾日，如易科罰金，以新臺幣壹仟元折算壹日
。
    事  實
一、緣陳○○為乙○○之第一任前配偶，甲○○為乙○○之第二任前配偶
    ，乙○○自民國108年間起，與甲○○因延長通常保護令、酌定
    與改定未成年子女權利義務之行使或負擔等事件涉訟，分由
    本院以108年度婚字第209號、108年度家聲抗字第31號、108
    年度家護聲字第92號、109年度家親聲抗字第6號審理，其明
    知家事事件之處理程序以不公開法庭行之，不得擅自錄音，
    竟分別為下列行為：
  ㈠因酌定未成年子女權利義務之行使或負擔事件，由本院108年
    度家聲抗字第31號、108年度婚字第209號審理中，於108年1
    0月23日14時30分許至本院家事第四法庭開庭進行108年度家
    聲抗字第31號暫時處分案件抗告準備程序及108年度婚字第2
    09號非訟程序不公開審理時，基於無故竊錄他人非公開言論
    之犯意，擅自以錄音設備竊錄甲○○於不公開法庭內非公開之
    言論。嗣因乙○○於109年4月11日22時20分許，將上開竊錄之
    錄音內容以通訊軟體LINE傳送予陳○○，經陳○○告知甲○○，始
    查悉上情。
  ㈡因延長通常保護令事件，由本院108年度家護聲字第92號審理
    中，於108年11月27日16時25分許至本院家事第五法庭開庭
    進行上開事件非訟程序不公開審理時，基於無故竊錄他人非
    公開言論之犯意，擅自以錄音設備竊錄甲○○於不公開法庭內
    非公開之言論。嗣因乙○○於109年4月7日16時13分許，將上
    開竊錄之錄音內容以通訊軟體LINE傳送予陳○○，經陳○○告知
    甲○○，始查悉上情。
  ㈢因改定未成年子女權利義務之行使或負擔事件，由本院109年
    度家親聲抗字第6號審理中，於109年3月31日14時10分許至
    本院家事第四法庭開庭進行上開事件訊問程序不公開審理時
    ，基於無故竊錄他人非公開言論之犯意，擅自以錄音設備竊
    錄甲○○於不公開法庭內非公開之言論。嗣因乙○○於109年3月
    31日18時36分許，將上開竊錄之錄音內容以通訊軟體LINE傳
    送予陳韻涵，經陳○○告知甲○○，始查悉上情。
二、案經甲○○訴由臺灣新北地方檢察署檢察官偵查起訴。 　
    理  由
壹、程序方面：
    本件被告乙○○所犯係死刑、無期徒刑、最輕本刑為3年以上
    有期徒刑以外之罪，其於準備程序中就被訴事實為有罪之陳
    述，經法官告知簡式審判程序之旨，並聽取公訴人及被告之
    意見後，依刑事訴訟法第273條之1第1項規定，裁定本案改
    依簡式審判程序審理，且依刑事訴訟法第273條之2及第159
    條第2項規定，不適用傳聞法則有關限制證據能力之相關規
    定，合先敘明。
貳、實體方面：
一、上揭犯罪事實，業據被告乙○○於本院準備程序及審理時均坦
    承不諱，核與證人即告訴人甲○○於偵查中之證述、證人陳○○
    於警詢時之證述相符，並有被告與陳○○通訊軟體LINE對話紀
    錄截圖照片共23張、本院108年度婚字第209號108年10月23
    日非訟事件筆錄、本院108年度家聲抗字第31號108年10月23
    日準備程序筆錄各1份及開庭錄音光碟1片、本院108年度家
    護聲字第92號108年11月27日非訟事件筆錄1份及開庭錄音光
    碟1片、本院109年度家親聲抗字第6號109年3月31日訊問筆
    錄1份及開庭錄音光碟1片、告訴人提出之錄音檔案光碟1片
    附卷可稽（見109年度他字第5285號偵查卷第7至9、21至25
    、27至29、31至34、57至61頁），足認被告之自白核與事實
    相符，洵堪採為認定事實之依據。又本件被告竊錄之方式係
    「錄音」而非「錄影」，已如前述，輔以被告於本院審理時
    供稱：我只是為了證明我的清白，因為我的第二任跟我的第
    一任胡說八道，我跟第一任講她還不相信，她說她比較相信
    我的第二任，除非我拿出證據來，所以我才把開庭的錄音傳
    給第一任等語，證人陳○○於警詢時亦證稱：被告傳錄音檔給
    我，我認為被告是要取信於我，證明甲○○是多糟糕的人等語
    ，足見本件被告欲竊錄者乃告訴人於上開家事事件不公開法
    庭活動中之言詞陳述內容即告訴人非公開之言論而非非公開
    之活動，是本件被告所竊錄者應認係告訴人非公開之言論，
    附此敘明。本案事證明確，被告犯行，堪以認定，應依法論
    科。
二、論罪科刑：
  ㈠核被告所為，均係犯刑法第315條之1第2款之無故以錄音竊錄
    他人非公開之言論罪（共3罪）。
  ㈡被告所犯上開3罪間，犯意各別，行為互殊，應予分論併罰。
  ㈢被告前因不能安全駕駛之公共危險案件，經本院106年度交簡
    字第864號判決判處有期徒刑2月確定，於106年5月26日執行
    完畢，此有臺灣高等法院被告前案紀錄表1份附卷可考，是
    被告於受有期徒刑執行完畢後，5年以內故意再犯本件有期
    徒刑以上之3罪，均為累犯。至司法院釋字第775號解釋，依
    解釋文及理由之意旨，係指構成累犯者，不分情節，一律加
    重最低本刑，於不符合刑法第59條所定要件之情形下，致生
    行為人所受之刑罰超過其所應負擔罪責之個案，不符罪刑相
    當原則、比例原則。於此範圍內，在修正前，為避免發生上
    述罪刑不相當之情形，法院就該個案應裁量是否加重最低本
    刑；依此，該解釋係指個案應量處最低法定刑、又無法適用
    刑法第59條在內減輕規定之情形，法院應依此解釋意旨裁量
    不予加重最低本刑（最高法院108年度台上字第338號判決意
    旨參照）。經核本案犯罪並無此種情形，是加重法定最低度
    刑，尚不至於使行為人所受之刑罰超過其所應負擔罪責，而
    無上開解釋所指不符罪刑相當原則與比例原則之情形，爰均
    依刑法第47條第1項規定加重其刑。
  ㈣爰審酌被告不思尊重他人隱私，且未能遵守相關法庭審理程
    序規定，於不公開法庭擅自錄音，實有不該，且縱其目的僅
    係為向證人陳○○澄清自身，亦應另尋合法途徑為之始為正途
    ，惟念其犯後坦承犯行，態度尚可，因告訴人無調解意願致
    尚未能達成調解，並兼衡其素行、犯罪之動機、目的、手段
    ，及其自陳高中肄業之智識程度、現從事理貨、送貨員大夜
    班工作、月薪約新臺幣3萬8千元、單親、需撫養女兒及母親
    之生活狀況等一切情狀，分別量處如主文所示之刑，且均諭
    知如易科罰金之折算標準，並定其應執行之刑暨諭知如易科
    罰金之折算標準，以資懲儆。
三、沒收：
  ㈠按刑法第315條之1、第315條之2竊錄內容之附著物及物品，
    不問屬於犯人與否，沒收之，刑法第315條之3定有明文。
  ㈡被告持為上開犯罪事實一㈠、㈡、㈢竊錄之錄音設備並未扣案，
    連同其內被告竊錄之內容，均無證據證明仍存在，尚難依刑
    法第315條之3規定宣告沒收。至告訴人提供之光碟1片，乃
    係其基於本案偵查所需而提供之證據資料，乃偵查中所衍生
    之物，非屬依法應予沒收之物，自無庸併予宣告沒收。
據上論斷，應依刑事訴訟法第273條之1第1項、第299條第1項前
段，刑法第315條之1第2款、第41條第1項前段、第51條第6款、
第47條第1項，刑法施行法第1條之1第1項，判決如主文。
本案經檢察官郝中興提起公訴，經檢察官張啓聰到庭執行職務。
中　　華　　民　　國　　111 　年　　4 　　月　　20　　日
                  刑事第二十五庭  法  官      曾淑娟 

如不服本判決，應於判決送達後20日內敘明上訴理由，向本院提
出上訴狀（應附繕本），上訴於臺灣高等法院。其未敘述上訴理
由者，應於上訴期間屆滿後20日內向本院補提理由書「切勿逕送
上級法院」。
                                  書記官       王若安
中　　華　　民　　國　　111 　年　　4 　　月　　21　　日
附錄本案論罪科刑法條全文： 　　
中華民國刑法第315條之1
有下列行為之一者，處3年以下有期徒刑、拘役或30萬元以下罰
金：
一、無故利用工具或設備窺視、竊聽他人非公開之活動、言論、
    談話或身體隱私部位者。
二、無故以錄音、照相、錄影或電磁紀錄竊錄他人非公開之活動
    、言論、談話或身體隱私部位者。